最高法院刑事判決　　　　　　　　　　　　　　　九十一年度台上字第六九一六號
　　上　訴　人　甲○○
右上訴人因違反麻醉藥品管理條例等罪案件，不服台灣高等法院中華民國八十九年十
月四日第二審判決（八十九年度上訴字第一二四○號，起訴案號：台灣板橋地方法院
檢察署八十八年度偵字第一○一一六號），提起上訴，本院判決如左：
    主  文
上訴駁回。
    理  由
按刑事訴訟法第三百七十七條規定，上訴於第三審法院，非以判決違背法令為理由，
不得為之。是提起第三審上訴，應以原判決違背法令為理由，係屬法定要件。如果上
訴理由狀並未依據卷內訴訟資料，具體指摘原判決不適用何種法則或如何適用不當，
或所指摘原判決違法情事，顯與法律規定得為第三審上訴理由之違法情形，不相適合
時，均應認其上訴為違背法律上之程式，予以駁回。本件上訴人甲○○上訴意旨略稱
：(一)、上訴人固曾自白扣案安非他命及分裝袋四十四個係其帶至巨環旅社，且係綽號
「阿富」之人託其帶至台北地區，但原審未以補強證據擔保上訴人自白之真實性，並
藉補強證據與自白之相互利用，而使犯罪事實獲得確信，僅以上訴人之自白，認定上
訴人有意圖販賣而非法持有安非他命之犯行，有應於審判期日調查之證據未予調查之
違法。(二)、沒收之物，須於犯罪事實中為具體之記載，始為合法。本件第一審判決諭
知沒收安非他命一包（驗餘淨重二八‧八八公克，包裝○‧五四公克），但事實欄則
僅記載扣得安非他命一包，對於包裝○‧五四公克漏未記載，則此部分是否亦係上訴
人意圖販賣而非法持有犯罪事實之一部，尚不明確，無從為適用法令之依據。原判決
未加糾正，仍予維持，適用法則，亦有未當。(三)、據王瑞耀於警詢時證稱：「我第一
次吸安非他命是民國七十九年七月份，最後一次吸食是八十四年十月二十日十九時許
在三重市○○路○段三十三號二樓巨環旅社二○八室」；證人黃永勝於警詢時亦證稱
：「我有吸食安非他命，第一次吸食是在八十三年八月十五日，最後一次是在八十四
年十月十九日晚上吸食」。而王瑞耀於警詢時既稱上訴人係於八十四年十月二十一日
下午二時三十分始至巨環旅社二○八室，黃永勝亦稱上開時地第一次見到上訴人，則
何來上訴人於八十四年十月二十一日下午免費提供渠等安非他命於巨環旅社吸食情事
，原審對王瑞耀、黃永勝於警詢時所為上開有利於上訴人之證言未予採信，理由內未
加說明，又嫌判決理由不備。(四)、王、黃二人分別自七十九年七月及八十三年八月十
五日即有吸食安非他命紀錄，所吸食之安非他命，自非來自上訴人，二人既有其安非
他命來源，原審僅以為警查獲當日扣得之安非他命係上訴人帶來，而當日王瑞耀與黃
永勝有與上訴人一起吸用安非他命，遽謂依此足證上訴人確有免費提供安非他命予王
、黃二人吸食之犯行，顯屬速斷。又原判決理由欄一面謂「被告（上訴人）係遇警臨
檢，未及談及販賣價格等細節，即倉惶逃離」，一面又謂上訴人與王瑞耀、黃永勝於
為警查獲當日有一起吸食安非他命，所載理由，亦有矛盾云云。
惟查：原判決綜合上訴人之供述，證人王瑞耀、吳明雄、黃永勝之證言，扣案安非他
命，卷附檢驗通知書等證據，並參酌全案其餘卷證資料，本於事實審法院推理之作用
，認定上訴人有意圖販賣而非法持有化學合成麻醉藥品，及轉讓禁藥之犯行，已詳細
說明其採證認事之理由，所為論斷，亦俱有卷內資料可資覆按。上訴意旨對原審之論
斷，究有何違背經驗法則或論理法則，並未依據卷內資料，為具體之指摘。且按：(一)
、依前述，原審認定上訴人意圖販賣而非法持有化學合成麻醉藥品，係依憑上訴人之
供述，證人王瑞耀、吳明雄等之證言，扣案安非他命，卷附檢驗通知書等證據，並參
酌全案卷證資料而為判決，並非專以上訴人自白、扣案安非他命及分裝袋四十四個係
其帶至巨環旅社，且係綽號「阿富」託其帶至台北地區云云為斷。而上訴人之上開自
白，既有王瑞耀、吳明雄等之證言等補強證據擔保其真實性，原審予以採納，即與證
據法則無悖。況上訴於第三審法院，是否以原判決違背法令為理由，係屬形式審查範
圍，上訴意旨僅泛指原審未以補強證據擔保上訴人自白之真實性，並未具體表明曾於
何時向何法院聲請調查何種證據，原審有如何應調查之證據未予調查，本院即無從為
形式審查，自難謂已依卷內資料具體指摘原判決如何有應於審判期日調查之證據未予
調查之第三審上訴理由。(二)、第一審判決主文諭知安非他命一大包沒收，已於「安非
他命一大包」下接續以括號補充記載「驗餘淨重貳拾捌點捌捌公克，包裝零點伍肆公
克」，依其記載觀之，則所謂：「安非他命一大包」，自係包括「驗餘安非他命重二
八‧八八公克及包裝重○‧五四公克」，從而其於事實欄記載「扣得安非他命一包」
等情，自係包括「驗餘之安非他命及包裝」，雖其事實欄所載稍嫌簡略，但無礙於同
一性之辨別，尚難據此指為違法，原審予以維持，於法自無不合。(三)、王瑞耀於警詢
時固稱：「最後一次吸食安非他命是八十四年十月二十日十九時許在三重市○○路○
段三十三號二樓巨環旅社二○八室」；黃永勝亦稱：「最後一次是在八十四年十月十
九日晚上吸食」，但其後於檢察官偵查中即均改稱：「最後一次是八十四年十月二十
一日在查獲地點吸食」等語，其等前後所供時間雖稍不一致，但原審本於自由心證之
職權行使予以斟酌取捨，採信其等於檢察官偵查時之供述，於法自亦無違。且按刑事
訴訟法第三百十條第二款所謂有罪之判決書，對於被告有利之證據不採納者，應說明
其理由，係指就單一證據之各別證據價值判斷有不同時，應說明如何不採納其中某一
各別證據之理由而言。例如甲、乙、丙證人三人就同一待證事實各自為不同之證明內
容，對於其中某一證人所為有利於被告之證言如不採納時，自應說明不予採納之理由
，否則其判決理由即屬不備；如果同一證人前後供述證言彼此不能相容時，則採信同
一證人之部分證言，當然排除其他部分之證言，此為法院取捨證據法理上之當然結果
，縱未於判決理由內說明捨棄他部分證言，而僅說明採用某部分證言之理由，於判決
本旨亦無影響，此與判決不備理由尚有未合。上訴意旨指原判決未採信王、黃二人於
警詢時之有利證言未說明其理由為判決理由不備，容有誤會。(四)、王瑞耀、黃永勝雖
分別自七十九年七月及八十三年八月十五日即有吸食安非他命，而自有安非他命來源
，但亦不能執此即謂案發當日，上訴人不可能免費提供安非他命供彼等吸食，且王、
黃二人既皆證稱在為警查獲處所吸用之安非他命係由上訴人免費提供，且二人所供一
致，原審予以採信並參酌卷內其餘卷證資料而為判決，於法自無違誤。又依卷內資料
，上訴人係於八十四年十月二十一日下午二時三十分許進入巨環旅社第二○八室，同
日下午三時三十分許為警查獲，三人在該近一小時之時間內，自有充分時間一起吸食
安非他命，不能以嗣因遇警臨檢，尚未及談及販賣價格等細節，上訴人倉惶逃離，即
謂時間上有所矛盾。綜上所述，本件上訴意旨所指，均與法律規定得為第三審上訴理
由之情形不相適合，其上訴違背法律上之程式，應予駁回。
據上論結，應依刑事訴訟法第三百九十五條前段，判決如主文。
中      華      民      國    九十一    年     十二     月      五      日
                              最高法院刑事第十二庭
                                  審判長法官  張  淳  淙
                                        法官  謝  俊  雄
                                        法官  蘇  振  堂
                                        法官  張  春  福
                                        法官  呂  丹  玉
      右正本證明與原本無異
                                              書  記  官
中      華      民      國    九十一    年     十二     月     十二     日
